【裁判字號】    95,訴,2187
【裁判日期】    951130
【裁判案由】    毒品危害防制條例
【裁判全文】
臺灣板橋地方法院刑事判決              95年度訴字第2187號
公  訴  人  臺灣板橋地方法院檢察署檢察官
被      告  甲○○
                    押於台灣台北看守所)
上列被告因違反毒品危害防制條例案件，經檢察官提起公訴（95
年度毒偵字第4085號）及移送併辦（95年毒偵字第5045號），被
告於準備程序中為有罪之陳述，經本院合議庭裁定由受命法官進
行簡式審判程序獨任審理，本院判決如下：
    主  文
甲○○連續施用第一級毒品，累犯，處有期徒刑壹年。扣案之注
射針筒壹支、分裝杓壹只均沒收。
    事  實
一、甲○○前於民國八十八年間，因違反毒品危害防制條例案件
    ，經本院以八十八年度訴字第七七五號判處有期徒刑四年，
    經上訴後，由臺灣高等法院於八十九年七月十日以八十九年
    度上訴字第一二三號撤銷原判決，改判有期徒刑十月確定；
    復於八十九年間，因違反毒品危害防制條例案件，經本院於
    九十年三月十九日以八十九年度重簡字第四一三號各判處有
    期徒刑四月及四月，並定應執行有期徒刑六月確定；又於九
    十年間，因偽造文書案件，經本院於九十一年二月十五日以
    九十年度易緝字第二五二號判處有期徒刑六月確定，嗣上開
    有期徒刑十月、四月、四月、六月經裁定應執行有期徒刑一
    年九月確定；再於九十年間，因脫逃案件，經本院於九十一
    四月八日以九十一年度簡字第七六號判處有期徒刑六月確定
    ；復於九十年間，因毒品案件，經本院於九十一年八月二日
    以九十一年度訴字第一００五號判處有期徒刑七月確定；又
    於九十一年間，因偽造文書案件，經本院以九十一年度訴字
    第二二七一號判處有期徒刑七月，經上訴後，由臺灣高等法
    院於九十二年四月二十四日以九十二年度上訴字第四三七號
    駁回上訴而確定，嗣上開有期徒刑六月、七月、七月經裁定
    應執行有期徒刑一年五月確定，上述有期徒刑，經接續執行
    ，於九十五年二月二十一日縮刑期滿執行完畢。又甲○○於
    九十一年間，因施用毒品案件，經裁定令入戒治處所施以強
    制戒治，於九十二年四月十八日執行完畢。詎其仍不知悔改
    ，於前揭強制戒治執行完畢釋放後五年內，竟基於施用第一
    級毒品海洛因之概括犯意，於九十五年五月三十日、九十五
    年六月四日晚上七時二十五分許回溯二十六小時內之某時起
    至九十五年六月底某日止，連續在臺北縣蘆洲市○○路某樓
    梯間、臺北縣蘆洲市○○路五六○號三樓住處等地，以將海
    洛因摻水以針筒注射血管之方式，施用第一級毒品海洛因多
    次。嗣於九十五年六月四日下午四時十五分許，為警在臺北
    縣三重市○○○路與安慶街口查獲，並扣得甲○○所有供施
    用第一級毒品之注射針筒一支、分裝杓一只；又於九十五年
    七月十七日下午六時許，在臺北縣蘆洲市○○路五六○號前
    為警查獲，並扣得海洛因一小包（淨重零點一公克）及外包
    裝袋一個（空包裝重零點二四公克）；並各經採驗尿液，而
    查悉上情。
二、案經臺北縣政府警察局三重分局、蘆洲分局移送臺灣板橋地
    方法院檢察署檢察官偵查起訴及移送併辦。
    理  由
一、按除被告所犯為死刑、無期徒刑、最輕本刑為三年以上有期
    徒刑之罪或高等法院管轄第一審案件者外，於第一次審判期
    日前之準備程序進行中，被告先就被訴事實為有罪之陳述時
    ，審判長得告知被告簡式審判程序之旨，並聽取當事人、代
    理人、辯護人及輔佐人之意見後，裁定進行簡式審判程序，
    刑事訴訟法第二百七十三條之一第一項定有明文。經核本件
    被告甲○○所犯係死刑、無期徒刑、最輕本刑為三年以上有
    期徒刑以外之罪，其於準備程序中就被訴事實為有罪之陳述
    ，經法官告知簡式審判程序之旨，並聽取公訴人及被告之意
    見後，本院合議庭認宜進行簡式審判程序，爰依首揭規定合
    議裁定由受命法官獨任進行簡式審判程序，合先敘明。
二、上開被告甲○○有於九十五年五月三十日、自九十五年六月
    四日晚上七時二十五分許回溯二十六小時內之某時起至九十
    五年六月底某日止施用第一級毒品海洛因之事實，業據被告
    甲○○於本院審理時坦承不諱（見本院卷第五十頁、第五五
    頁、第一○五頁）。被告雖另供承伊係於九十五年五月三十
    一日施用第一級毒品海洛因，於九十五年六月三日、九十五
    年六月四日均無施用云云，惟按海洛因經注射或吸入人體後
    ，約百分之八十於二十四小時內自尿中排出，一般而言，尿
    液中能否驗出嗎啡陽性反應與其投與量、投與途徑、採尿時
    間、個人體質及檢測方法之靈敏度有關，國外曾有文獻報導
    注射六毫克之海洛因鹽酸鹽，其代謝物嗎啡之平均可檢出時
    限約為二十六小時，有行政院衛生署藥物食品檢驗局於八十
    一年九月八日以藥檢壹字第8114885 號函可參。本件被告於
    上開時地為警查獲時所採取之尿液，經送請台灣檢驗科技股
    份有限公司檢驗結果，鴉片呈陽性反應，有該公司九十五年
    六月十九日報告編號CH/2006/60226 號濫用藥物尿液檢驗報
    告一紙附卷可稽，可徵被告於九十五年六月四日為警採尿時
    回溯二十六小時內之某時許，有施用第一級毒品海洛因甚明
    。再查，被告係於九十五年五月三十日出境離臺，又於九十
    五年六月三日入境回臺，已據被告於偵審中陳明在卷（見九
    十五年度毒偵字第四○八五號偵查卷第三二頁；本院卷第五
    五頁），並有其法務部入出境資訊連結作業一紙附卷可稽，
    足見被告於九十五年五月三十一日並不在國內；另參以被告
    於本院審理時供承：「我兩次都是在蘆洲市○○路的樓梯口
    施用」等語（見本院卷第五五頁），益徵被告無從於九十五
    年五月三十一日前往蘆洲市○○路的樓梯口施用第一級毒品
    海洛因，而被告既有二次在上開地點施用第一級毒品海洛因
    ，顯見第二次施用時間，係被告所誤記；又被告於上揭時地
    為警查獲時，有被告所有供注射第一級毒品海洛因使用之針
    筒一支、分裝杓一只扣案可資佐證，足證本件被告第二次施
    用第一級毒品海洛因之時間應係九十五年六月四日晚上七時
    二十五分許為警採尿時回溯二十六小時內某時許無訛。又被
    告曾因於九十一年間，因施用毒品案件，經裁定令入戒治處
    所施以強制戒治，於九十二年四月十八日執行完畢，有臺灣
    高等法院被告前案紀錄表一件附卷可憑，是被告顯係於強制
    戒治期滿後五年以內再施用第一級毒品海洛因。本件事證明
    確，被告上開犯行洵堪認定。
三、查被告行為後，刑法業於九十四年二月二日修正公布，九十
    五年七月一日起施行。按「行為後法律有變更者，適用行為
    時之法律，但行為後之法律有利於行為人者，適用最有利於
    行為人之法律」，修正後刑法第二條第一項定有明文。此條
    規定係規範行為後法律變更所生新舊法比較適用之準據法，
    本身尚無新舊法比較之問題，於新法施行後，應一律適用新
    法第二條第一項之規定，為「從舊從輕」之比較，先予敘明
    ，再按本次法律變更，比較時應就罪刑有關之共犯、未遂犯
    、想像競合犯、牽連犯、連續犯、結合犯，以及累犯加重、
    自首減輕暨其他法定加減原因（如身分加減）與加減例等一
    切情形，綜其全部罪刑之結果而為比較（最高法院九十五年
    五月二十三日九十五年度第八次刑事庭會議決議參照）。茲
    就本件新舊法比較結果敘述如下：
  (一)被告行為後，刑法第五十六條連續犯之規定，業於九十四年
    二月二日修正公布刪除，並於九十五年七月一日施行，則被
    告之犯行，因行為後新法業已刪除連續犯之規定，此刪除雖
    非犯罪構成要件之變更，但顯已影響行為人刑罰之法律效果
    ，自屬法律有變更，依新法第二條第一項規定，比較新、舊
    法之結果，仍應適用較有利被告之行為時即舊法論以連續犯
    。
  (二)關於被告累犯之問題，修正前刑法第四十七條規定「受有期
    徒刑之執行完畢，或受無期徒或有期徒刑一部之執行而赦免
    後，五年以內再犯有期徒刑以上之罪者，為累犯，加重本刑
    至二分之一」，而修正後之刑法第四十七條第一項則規定「
    受徒刑之執行完畢，或一部之執行而赦免後，五年以內故意
    再犯有期徒刑以上之罪者，為累犯，加重本刑至二分之一」
    ，比較新舊法之結果，舊法對於被告並無不利。
  (三)綜此，依整體比較之結果，依修正後刑法第二條第一項前段
    之規定，適用行為時之舊法處斷。
四、查海洛因係毒品危害防制條例第二條第二項所稱之第一級毒
    品，不得持有、施用，被告竟持之以施用，核其所為，係犯
    毒品危害防制條例第十條第一項之施用第一級毒品罪。被告
    先後多次施用海洛因犯行，時間緊接、手法及罪名均同，顯
    係基於概括犯意而為之，為連續犯，應論以一罪，並加重其
    刑。其先後多次持有海洛因，亦係基於概括之犯意，本應以
    連續持有論，惟其持有後，進而施用，其多次持有海洛因行
    為應被其施用之行為所吸收，不另論罪。再查被告前於八十
    八年間，因違反毒品危害防制條例案件，經本院以八十八年
    度訴字第七七五號判處有期徒刑四年，經上訴後，由臺灣高
    等法院於八十九年七月十日以八十九年度上訴字第一二三號
    撤銷原判決，改判有期徒刑十月確定；復於八十九年間，因
    違反毒品危害防制條例案件，經本院於九十年三月十九日以
    八十九年度重簡字第四一三號各判處有期徒刑四月及四月，
    並定應執行有期徒刑六月確定；又於九十年間，因偽造文書
    案件，經本院於九十一年二月十五日以九十年度易緝字第二
    五二號判處有期徒刑六月確定，嗣上開有期徒刑十月、四月
    、四月、六月經裁定應執行有期徒刑一年九月確定；再於九
    十年間，因脫逃案件，經本院於九十一四月八日以九十一年
    度簡字第七六號判處有期徒刑六月確定；復於九十年間，因
    毒品案件，經本院於九十一年八月二日以九十一年度訴字第
    一００五號判處有期徒刑七月確定；又於九十一年間，因偽
    造文書案件，經本院以九十一年度訴字第二二七一號判處有
    期徒刑七月，經上訴後，由臺灣高等法院於九十二年四月二
    十四日以九十二年度上訴字第四三七號駁回上訴而確定，嗣
    上開有期徒刑六月、七月、七月經裁定應執行有期徒刑一年
    五月確定，上述有期徒刑，經接續執行，於九十五年二月二
    十一日縮刑期滿執行完畢，此有臺灣高等法院被告前案紀錄
    表一件可按，其於有期徒刑執行完畢後五年內再犯本件有期
    徒刑以上之罪，為累犯，依修正前刑法第四十七條規定，遞
    加重其刑。爰審酌被告有施用毒品犯罪前科，已如前述，素
    行非佳，而其經強制戒治後仍再犯相同罪行，顯見意志不堅
    ，惟念其犯罪係戕害自身，尚未害及他人，所犯情節非重，
    及犯罪後承認犯行，態度良好等一切情狀，量處如主文所示
    之刑。又刑法第三十八條關於沒收之規定，亦同於九十五年
    七月一日修正施行，惟因沒收係屬從刑，應隨同主刑適用同
    一準據法，而本件前開比較新舊法結果，既適用刑法修正前
    之規定，有關沒收之規定，亦應適用修正前刑法第三十八條
    規定自明。本件扣案之注射針筒一支、分裝杓一只，均係被
    告所有，供施用第一級毒品海洛因犯罪之物，業據被告於本
    院審理時供述在卷，爰依刑法第三十八條第一項第二款之規
    定併予宣告沒收。至被告於九十五年七月十七日下午六時許
    ，在臺北縣蘆洲市○○路五六○號前為警查獲時扣得之白粉
    一包，經送請法務部調查局鑑驗結果，認係含第一級毒品海
    洛因成分（淨重零點一公克）及外包裝袋一個（空包裝重零
    點二四公克），固有該局九十五年八月八日調科壹字第0600
    12309 號鑑定通知書一件在卷可稽，惟本院既認被告於九十
    五年七月間以後之犯行與前開有罪部分，不具有連續犯之裁
    判上一罪關係（詳後述），則該海洛因一包即與本件犯行無
    涉，爰不予宣告沒收。
五、又公訴人起訴事實雖未敘及被告於九十五年五月三十日、九
    十五年六月四日晚上七時二十五分許回溯二十六小時內之某
    時以外施用第一級毒品之犯行（含九十五年毒偵字第五○四
    五號），惟該等事實與公訴人起訴之犯罪事實具連續犯之裁
    判上一罪關係，應為起訴效力所及，自在本院所得審理之範
    圍。次按刑法第五十六條連續犯之規定，業於九十四年二月
    二日修正公布刪除九十五年七月一日施行，是新法施行後，
    施用毒品之行為一部發生於新法修正生效前，一部分發生在
    後者不成立連續犯（臺灣高等法院因應新修正刑法施會第十
    七號決議同此見解）。故移送併辦意旨（九十五年毒偵字第
    五○四五號）認為被告自九十五年七月某日起至九十五年七
    月十六日晚上十一時許，連續在不詳處所、臺北縣蘆洲市○
    ○路五六○號三樓住處施用第一級毒品海洛因之犯行，與前
    開有罪部分具有連續犯之裁判上一罪關係，聲請併予審理云
    云，顯有誤會，就該併辦案件中之關於九十五年七月以後之
    犯行部分，爰退請檢察官另行辦理。
據上論斷，應依刑事訴訟法第二百七十三條之一第一項、第二百
九十九條第一項前段，毒品危害防制條例第十條第一項，刑法第
十一條前段、第二條第一項前段、修正前刑法第五十六條、第四
十七條、第三十八條第一項第二款，判決如主文。
本案經檢察官張誌洋到庭執行職務。
中    華    民    國    95    年    11    月    30    日
                 刑事第五庭法  官   李麗珠
上列正本證明與原本無異。
如不服本判決，應於判決送達後十日內向本院提出上訴狀（應附
繕本），上訴於臺灣高等法院。
                           書記官    王麗雯
中    華    民    國    95    年    12    月    1     日
附錄本判決論罪法條：
毒品危害防制條例第10條：
施用第1 級毒品者，處6 月以上5 年以下有期徒刑。
施用第2級毒品者，處3 年以下有期徒刑。


司法院資訊處製作；財團法人民間司法改革基金會備份。
